【裁判字號】    97,小上,121
【裁判日期】    980420
【裁判案由】    清償債務
【裁判全文】
臺灣板橋地方法院民事裁定             97年度小上字第121號
上  訴  人  臺灣新光商業銀行股份有限公司
法定代理人  乙○○
代  理  人  丙○○
被 上 訴人  甲○○
上列當事人間請求清償債務事件，上訴人對於中華民國97年9 月
23日本院三重簡易庭97年度重小字第1242號第一審判決提起上訴
，本院裁定如下：
    主    文
上訴駁回。
第二審訴訟費用新臺幣壹仟伍佰元由上訴人負擔。
    理    由
一、按對於小額程序第一審判決之上訴，非以其違背法令為理由
    ，不得為之，民事訴訟法第436 條之24第2 項定有明文；又
    前開上訴，其上訴狀內應記載上訴理由，並表明原判決所違
    背之法令及其具體內容，以及依訴訟資料可認為原判決有違
    背法令之具體事實，同法第436 條之25亦定有明文。是當事
    人以小額訴訟程序之第一審判決違背法令為理由提起上訴時
    ，就原判決如何不適用法規或適用法規不當，其上訴狀或理
    由書應有具體之指摘，並揭示該法規之條項或其內容，若係
    成文法以外之法則，應揭示該法則之旨趣，倘為司法院解釋
    或最高法院之判例，則應揭示該判解之字號或其內容，如依
    民事訴訟法第469 條第1 款至第5 款所列各款事由提起上訴
    者，其上訴狀或理由書應揭示合於該條款之事實；若小額訴
    訟程序上訴人之上訴狀或理由書未依上述方法為表明者，即
    難認已對原判決之違背法令有具體之指摘，其上訴自難認為
    合法。
二、本件上訴人對於小額程序第一審判決提起上訴，其上訴理由
    略以：(一)被上訴人就其向上訴人貸款部分因其自認而應為有
    利於上訴人之認定，惟原審竟以雙方無爭執之申請表無「誠
    泰銀行」之記載、消費借貸未合意等情為不利上訴人之認定
    ，顯有違民事訴訟法第280 條規定；(二)上訴人於原審提出照
    會之錄音譯文，即明白向被上訴人表示這是消費性借貸契約
    ，被上訴人未為反對意思之表示，意思即為合致，顯違反民
    法第94條規定；(三)系爭消費性貸款申請書左上角已以明顯粗
    體紅字標示：「本表係向誠泰商業銀行辦理消費性貸款」，
    原審竟以系爭商品貸款書無「誠泰銀行」之記載，顯違民事
    訴法第222 條第3 項規定等語。並聲明請求：(一)原判決廢棄
    ；(二)被上訴人應給付上訴人新臺幣55,720元，及自民國96年
    5 月15日起至清償日止按年息20% 計算之利息。
三、經查：
  (一)被上訴人於原審係抗辯：伊係透過業務員劉獻同向階梯股份
    有限公司（下稱階梯公司）購買線上教學商品，但並不清楚
    上訴人與階梯公司之關係，伊沒有直接與銀行聯繫接洽，且
    當時有約定若不實用，中途可將產品退回，其後即於95年8
    月30日向階梯公司終止契約，階梯公司亦已派員協助終止契
    約手續等語（見原審97年9 月9 日言詞辯論筆錄），並未對
    上訴人所主張被上訴人向其貸款之事實，於言詞辯論時不爭
    執，上訴人主張被上訴人就其向上訴人貸款部分已經自認，
    而認原審判決有違民事訴訟法第280 條規定，並非可採。
  (二)上訴人雖再主張其於原審提出照會之錄音譯文，即明白向被
    上訴人表示此為消費性借貸契約，被上訴人未為反對意思之
    表示，意思即為合致，原審判決顯違民法第94條規定，且系
    爭消費性貸款申請書左上角已以明顯粗體紅字標示：「本表
    係向誠泰商業銀行辦理消費性貸款」，原審竟以系爭商品貸
    款書無「誠泰銀行」之記載，亦有違民事訴法第222 條第3
    項規定云云。然查。原審判決係認系爭約定書中之申請表，
    其「締約當事人」係階梯公司與被上訴人，其中之消費性商
    品貸款約定書亦無「當事人」為「誠泰商業銀行」（即上訴
    人）之記載，因而認定上訴人並非系爭約定書之當事人，並
    非否定系爭約定書有記載「本表係向誠泰商業銀行辦理消費
    性貸款」之字樣；又原審判決就上訴人所提之上開電話錄音
    譯文2 件，業已認定：其內容只提到被上訴人申請「階梯語
    文教材」資料核對及「語文教材」分期款繳交情形，並未提
    及上訴人與被上訴人間是否成立貸款契約等事實，自亦難憑
    以證明被上訴人與上訴人就本件貸款元已達成合意等語。是
    上訴人以上述理由認原審判決另有違背民事訴法第222 條第
    3 項及民法第94條規定云云，亦無足取。
四、綜上所述，上訴人上訴所主張各節，應均屬就原審取捨證據
    、認定事實有所指摘，並未具體指出原審判決有如何違背法
    令情事，更未指明原審判決所違反之法令條項或其內容，以
    及依訴訟資料有何判決違背法令之具體事實，揆諸首揭說明
    ，自不得謂已合法表明上訴理由。從而本件上訴，難認為合
    法，應予駁回。
五、本件第二審訴訟費用應依民事訴訟法第436 條之32第1 項準
    用第436 條之19條第1 項確定其數額為新臺幣1,500 元，並
    應由上訴人負擔。
六、據上論結，本件上訴為不合法，依民事訴訟法第436 條之32
    第2 項、第444 條第1 項前段、第436 條之32第1 項、第43
    6 條之19第1 項、第95條、第78條，裁定如主文。
中    華    民    國    98    年    4     月    20    日
              民事第一庭    審判長法  官  李世貴
                                  法  官  黎文德
                                  法  官  高文淵
正本係照原本作成。
本裁定不得再抗告。
中    華    民    國    98    年    4     月    20    日
                                  書記官  許慧貞


司法院資訊處製作；財團法人民間司法改革基金會備份。
